臺灣高等法院刑事判決
109年度上訴字第354號
上  訴  人  
即  被  告  許立志（原名許栗誌）




選任辯護人  許啟龍律師
            許淑玲律師
            張雅蘋律師
上列上訴人因違反毒品危害防制條例案件，不服臺灣桃園地方法
院108年度審訴字第383號，中華民國108年9月18日第一審判決（
起訴案號：臺灣桃園地方檢察署107年度偵字第1818號），提起
上訴，本院判決如下：
    主  文
上訴駁回。
    事  實
一、乙○○明知甲基安非他命係毒品危害防制條例第2條第2項第2
    款所規定之第二級毒品，不得持有，竟基於持有第二級毒品
    之犯意，於民國106年11月間某日，在桃園市○○區○○路0段00
    0號住處內，收受吳三泳（已歿）所交付之第二級毒品甲基
    安非他命5包（總毛重177.49公克、總淨重173.19公克、驗
    後總淨重173.05公克、驗前總純質淨重167.99公克）後，而
    非法持有之。嗣於106年12月23日上午10時48分許，為警在
    上址查獲，並扣得前揭第二級毒品甲基安非他命5包。
二、案經桃園市政府警察局楊梅分局報告臺灣桃園地方檢察署檢
    察官偵查起訴。
　   理  由
壹、證據能力部分：
一、被告以外之人於審判外之言詞或書面陳述，除法律有規定者
    外，不得作為證據，刑事訴訟法第159條第1項固定有明文。
    然被告以外之人於偵查中向檢察官所為之陳述，除顯有不可
    信之情況外，得為證據；被告以外之人，於審判中死亡者，
    其於司法警察調查中所為之陳述，經證明其有可信之特別情
    況，且為證明犯罪事實之存否所必要者，得為證據；被告以
    外之人於審判外之陳述，雖不符同法第159條之1至之4之規
    定，而經當事人於審判程序同意作為證據，法院審酌該言詞
    陳述或書面陳述作成時之情況，認為適當者，亦得為證據；
    又當事人、代理人或辯護人於法院調查證據時，知有第159
    條第1項不得為證據之情形，而未於言詞辯論終結前聲明異
    議者，視為有前項之同意，同法第159條之1第2項、第159條
    之3第4款、第159條之5亦分別定有明文。又刑事訴訟法第15
    9條之5的立法意旨在於傳聞證據未經當事人之反對詰問予以
    核實，原則上先予排除。惟若當事人已放棄反對詰問權，於
    審判程序中表明同意該等傳聞證據可作為證據；或於言詞辯
    論終結前未聲明異議，基於尊重當事人對傳聞證據之處分權
    ，及證據資料愈豐富，愈有助於真實發見之理念，上開傳聞
    證據亦均得資為證據。經查：
  ㈠關於證人即警員丙○○（見臺灣桃園地方檢察署107年度偵字第
    1818號卷【下稱偵卷】第57頁正反面、第59頁）、甲○○（見
    偵卷第84頁、第85頁）於偵查中之陳述，係經檢察官諭知證
    人有具結之義務及偽證之處罰並命朗讀結文具結擔保其證言
    之真實性後，以證人身分，於檢察官面前陳述其親身經歷，
    且查無證據顯示係遭受強暴、脅迫、詐欺、利誘等外力干擾
    情形，或在影響其心理狀況致妨礙其等自由陳述等顯不可信
    之情況，而上訴人即被告乙○○（下稱被告）及其辯護人復未
    能提出上開證人於偵查中所述有何其他顯不可信之情況，故
    引用上開證人於檢察官面前經具結後所為之陳述作為證據應
    屬適當，依刑事訴訟法第159條之1第2項之規定，具有證據
    能力。
　㈡關於證人吳三泳於警詢中所為證述，雖屬傳聞證據，惟證人
    吳三泳嗣於107年4月1日死亡，有個人戶籍資料查詢結果在
    卷可稽（見偵卷第76頁），又證人吳三泳於警詢中之證述過
    程，係由警員丙○○詢問、證人吳三泳回答，警員李世崇紀錄
    ，詢問過程採一問一答之方式，並無以不正之方法訊問，有
    勘驗警詢光碟之勘驗筆錄在卷可憑（見本院卷第105至109頁
    ），足徵證人吳三泳於警詢陳述當時的狀況下，客觀環境情
    狀確無影響其陳述之任意性與真意，具有可信之特別情況，
    又其於警詢中之供述為證明被告犯罪事實存否所必要，是依
    刑事訴訟法第159條之3第4款規定，應認得為證據。
　㈢本判決下列所引用之其餘供述證據資料，均經依法踐行調查
    證據程序，檢察官、被告及辯護人於言詞辯論終結前，均未
    就本院所認定犯罪事實而經調查採用之證據之證據能力予以
    爭執（見本院卷第74至77頁、第129至130頁），本院復審酌
    各該證據作成時之情況，尚無違法及證明力明顯過低之瑕疵
    ，認以之作為證據應屬適當，揆諸上開規定，均有證據能力
    。
二、至於本院所引之非供述證據部分，並無證據證明係公務員違
    法取得，亦無依法應排除其證據能力之情形，應有證據能力
    。   　　
貳、實體部分：
一、認定犯罪事實所憑之證據及理由：
　㈠訊據被告固不否認於上開時、地，為警查扣內裝第二級毒品
    甲基安非他命之鐵盒等情，惟矢口否認有何持有第二級毒品
    純質淨重20公克以上之犯行，辯稱：吳三泳某天早上來找伊
    ，說要將東西放在伊這邊，晚一點再來拿，但伊趕著上班，
    沒有多問，那天伊很晚才回來，工作很累，沒有想起吳三泳
    有寄放東西在伊這裡，當時吳三泳的病情開始變差，後來警
    察打電話聯絡伊，問伊可否到吳三泳家製作筆錄，伊就帶警
    察去吳三泳家製作筆錄，鐵盒不是伊的，不清楚吳三泳為何
    將鐵盒放在伊的家裡，也不知道鐵盒裡面是毒品云云。辯護
    人亦為被告辯護略稱：證人吳三泳於警詢時雖證稱毒品是其
    丟在被告家，但其放到忘記了，並表示被告驗尿結果倘呈現
    甲基安非他命陽性反應，承認就好，無須爭辯，但並未明確
    表示被告知悉鐵盒裡面是純質淨重20公克以上之甲基安非他
    命；況且扣案之甲基安非他命，並沒有驗出有被告的指紋，
    被告有施用第二級毒品甲基安非他命，倘若知悉鐵盒內為甲
    基安非他命，不可能不加以取用，亦不可能將鐵盒隨意放在
    未能上鎖之房間內，被告因與吳三泳熟識，又急著出門，回
    家後因工作太累而忘記吳三泳有寄放物品，尚屬合理，本案
    並無積極證據證明被告，確實知悉鐵盒內之物品為純質淨重
    20公克以上之甲基安非他命，應為無罪判決云云。然查：
　⒈吳三泳於106年11月間某日，在其位於桃園市○○區○○路0段000
    號住處，將內有第二級毒品甲基安非他命5包的鐵盒交付被
    告而持有，嗣為警於106年12月23日上午，經被告同意後搜
    索其上址住處，當場扣得白色晶體共5包（置放在鐵盒內）
    及與本案無關之玻璃球吸食器1組、不具殺傷力之槍枝1把等
    事實，業據被告於警詢及偵查中供述在卷（見偵卷第9至11
    頁、第57頁反面），並經證人吳三泳（見偵卷第88至90頁）
    、證人即查獲員警丙○○（見偵卷第57頁正反面）、甲○○（見
    偵卷第84頁）分別於警詢、偵查中證述在卷，復有自願受搜
    索同意書（見偵卷第25頁）、桃園市政府警察局楊梅分局搜
    索扣押筆錄暨扣押物品目錄表（見偵卷第26至30頁）、現場
    照片（見偵卷第37至38頁）在卷可稽，且有白色晶體5包扣
    案為憑。又扣案之白色晶體5包（含包裝袋驗前總毛重177.4
    9公克，驗前總淨重約173.19公克，隨機抽取編號1鑑定淨重
    34.67公克，取樣0.14公克鑑定用罄，餘34.53公克，餘驗後
    總淨重為173.05公克，純度約97%，推估驗前總純質淨重約1
    67.99公克），經送驗結果，含有第二級毒品甲基安非他命
    成分，有內政部警政署刑事警察局107年1月26日刑鑑字第10
    70000864號鑑定書附卷可參（見偵卷第67頁）。是此部分之
    事實，徵而可信，首堪認定。
　⒉被告雖以其並不知鐵盒裡面是毒品云云置辯，惟依證人吳三
    泳於107年3月15日警詢時所證：伊與被告乙○○為朋友關係，
    沒有恩怨及財物糾紛，扣案之甲基安非他命5包是伊之前在
    內壢地區因遭查獲槍枝及毒品而入獄，於出獄後整理東西，
    發現還有5包甲基安非他命，因為伊不想再施用毒品了，所
    以就拿去給被告，伊只記得是在106年間（詳細時間不詳）
    由伊拿去被告家中給他的，沒有獲得報酬，被告知道伊拿給
    他的東西是第二級毒品甲基安非他命等語（見偵卷第88至90
    頁），並對吳三泳警詢筆錄錄影光碟勘驗查核大致相合，有
    勘驗筆錄在卷可參（見本院卷第105至108頁）。嗣證人吳三
    泳旋於107年4月1日死亡，可見其於警詢作證時已重病在身
    ，衡酌吳三泳上開證述與被告為朋友關係，並無恩怨糾紛，
    被告也自陳吳三泳是其乾女兒的父親（見本院卷第131頁）
    ，故所述應無虛偽構陷被告之可能，況且吳三泳對如何將扣
    案之毒品交予被告一節，證述具體明確，並能清楚指證被告
    知道其所交付的東西是第二級毒品甲基安非他命，益見證人
    吳三泳於警詢時記憶清晰，其於警詢時所為證述，所述合於
    事理，可以採信。是被告此部分所辯，並無可採，又辯護人
    另為被告辯稱：證人吳三泳於警詢時證稱毒品是其丟在被告
    家，放到忘記了云云，顯與上開證據不符，尚不足為有利被
    告之認定。
　⒊又被告於原審時另辯稱：吳三泳曾於製作警詢筆錄前叫伊將
    本案扛下來云云，惟證人吳三泳於警詢時自承係將扣案之第
    二級毒品無償轉讓與被告等情，已如前述，則吳三泳可能涉
    犯藥事法第83條第1項轉讓禁藥罪嫌，又藥事法第83條第1項
    轉讓禁藥罪之法定刑「7年以下有期徒刑」，與持有第二級
    毒品純質淨重20公克以上罪之法定刑「6月以上5年以下有期
    徒刑」相較，並未較輕，吳三泳倘要求被告一己擔負罪責，
    自應於警詢時全盤否認與本件扣案毒品相涉，豈會自承無償
    轉讓甲基安非他命予被告？被告此部分所辯，既核與卷存事
    證不符，也難謂合於常情，苟無其他事證可佐，自難逕採。
　⒋原審前將扣案之5包甲基安非他命囑託內政部警政署刑事警察
    局實施指紋鑑定結果，雖認送鑑甲基安非他命5包，經以氰
    丙烯酸酯法、粉末法、指紋特徵點比對法鑑定結果，未發現
    指紋，有該局108年7月1日刑紋字第1080054417號鑑定書在
    卷可憑（見桃園地院108年度審訴字【下稱原審卷】第89至9
    4頁），惟尚不能排除係因環境、時間、警方搜索及檢驗過
    程等因素所造成；而本件既有前揭積極證據足憑可資認定，
    復肯認扣案毒品係放置於鐵盒內，則僅以在包裝袋未採得被
    告指紋，自難為有利被告之依據。何況被告是否取用吳三泳
    無償轉讓之毒品，與被告持有扣案之毒品犯行無必然因果關
    係，縱其未曾取用扣案之毒品數量，亦純屬其個人考量，尤
    其倘如被告自陳係吳三泳所「寄放」，被告豈可逕自取用？
    是辯護人另以被告有吸食甲基安非他命之習慣，倘知悉鐵盒
    裡面是甲基安非他命 ，不可能不加以取用吸食云云，亦不
    可採。
　⒌至證人丙○○、甲○○於偵查及本院審理中，對於藏放毒品之鐵
    盒之描述及是否有用膠帶封起來等情，雖略有出入（見偵卷
    第57頁、第84頁；本院卷第119頁、第122至123頁），然按
    證人之證言，縱令先後兩歧或未盡相符，仍得本於審理所得
    心證，就其一部分認為真實予以採取；且刑事訴訟為發現真
    實，審理事實之法院應本於職權詳為調查，斟酌各方面之情
    形，依自由心證判斷其孰為可信，不得因其先後陳述有所分
    歧，即全部予以捨棄；況且人之記憶本就有可能因觀察力、
    注意力或因時日久歷而對案發經過細節漸趨模糊淡忘，此亦
    屬事理之必然。是以，證人丙○○、甲○○對於藏放毒品之鐵盒
    的描述及是否有用膠帶封起來等節，固有歧異，但該等部分
    核屬本件核心事實以外之枝節事項，或因時隔日久或偵辦他
    案而受影響所致，再參以證人即被告胞姊許芳溶於本院審理
    時亦就警方搜索時其有全程在場，警方有拿在被告房間搜到
    的鐵盒給其觀看並說有搜到毒品等情（見本院卷第125頁）
    ，要無礙於上開證人對於本案扣案之毒品係在被告上址住處
    房間內扣得之核心事實之認定。被告及辯護人執此為辯，對
    原判決而為指摘，尚不足推認上開證人所證情節均屬不實而
    應全盤捨棄而不採，附此敘明。
　㈡綜上，足認被告上開所辯，顯係圖卸飾詞，殊無可採。本案
    罪證明確，被告犯行洵堪認定，應依法論科 。
二、論罪： 　
　　核被告所為，係犯毒品危害防制條例第11條第4項之持有第
    二級毒品純質淨重20公克以上罪。
三、原審本於同上見解，認定被告前揭犯行，罪證明確，適用毒
    品危害防制條例第11條第4項之規定，並審酌毒品之持有及
    流通，危害國人身心健康及社會秩序至鉅，為國法所厲禁，
    被告漠視法令禁制，恣意持有純質淨重20公克以上之甲基安
    非他命，且數量非微，其守法觀念顯有欠缺，所為應嚴予非
    難，並審酌被告自始否認明知為毒品甲基安非他命而為其持
    有之犯後態度，併參酌被告之素行、犯罪動機、目的、手段
　　及其自陳教育程度為高職肄業、家庭經濟狀況勉持等一切情
    狀，判處有期徒刑10月。並就沒收敘明：本件查獲被告時所
    扣得之白色晶體共5包（總毛重177.49公克【原判決誤載為4
    9公克，應予更正】、總淨重173.19公克、驗後總淨重173.0
    5公克、驗前總純質淨重167.99公克），經送檢驗結果，確
    均含有甲基安非他命成分，已如前述，均應依毒品危害防制
    條例第18條第1項前段規定，不問屬於犯罪行為人與否，宣
    告沒收銷燬；而包裝上開毒品之包裝袋部分，因與其上殘留
    之微量毒品難以析離，且無析離之實益與必要，應視同毒品
    ，併依上開規定宣告沒收銷燬。至送驗耗損部分，因已滅失
    ，爰不另宣告沒收銷燬；另扣案之吸食器1組及不完整槍枝1
    把，因與本案無關，自不併予宣告沒收。其認事用法，核無
    違誤，量刑亦屬妥適。
四、被告上訴意旨否認犯罪，辯護人並引用刑法第57條（辯護意
     旨狀誤載為第59條，見本院卷第153至155頁）第4款、第5
     款規定，以被告雖因遭逢父喪、生意虧損，情緒低落而施
     用甲基安非他命，惟被告早已戒除施用甲基安非他命，現
     擔任桃園石滬協會導覽員、沿海廟宇資源調查及培訓人員
     計畫之新屋福興宮解說員，有正當工作，並育有三子均未
     成年，被告之母親已高齡82歲且患有失智症，皆須被告扶
     養、照顧，如被告入監服刑，渠等恐頓失所依，生活無以
     為繼，請予從輕量刑云云。惟按關於刑之量定，係實體法
     上賦予法院得為自由裁量之事項，倘其未有逾越法律所規
     定之範圍，或濫用其權限，即不得任意指為違法（最高法
     院75年台上字第7033號判例意旨參照）。本件原審判決量
     刑時，業已審酌被告之素行，並審酌刑法第57條各款所列
     情形後而為量刑，已如前述（見理由欄貳三），並未逾越
     職權，亦未違反比例原則。被告上訴意旨否認犯行並爭執
     量刑，均無理由，應予駁回。
據上論斷，應依刑事訴訟法第368條，判決如主文。
本案經檢察官楊朝森提起公訴，檢察官陳正芬到庭執行職務。 
中　　華　　民　　國　　109 　年　　4 　　月　　21　　日
                  刑事第三庭    審判長法　官  張惠立
                                      法　官  廖怡貞
                                      法　官  張江澤
以上正本證明與原本無異。
如不服本判決，應於收受送達後20日內向本院提出上訴書狀，其
未敘述上訴之理由者並得於提起上訴後20日內向本院補提理由書
（均須按他造當事人之人數附繕本）「切勿逕送上級法院」。
                                      書記官  林明慧
中　　華　　民　　國　　109 　年　　4 　　月　　22　　日
附錄：本案論罪科刑法條全文
毒品危害防制條例第11條
持有第一級毒品者，處 3 年以下有期徒刑、拘役或新臺幣 5 萬
元以下罰金。
持有第二級毒品者，處 2 年以下有期徒刑、拘役或新臺幣 3 萬
元以下罰金。
持有第一級毒品純質淨重十公克以上者，處 1 年以上 7 年以下
有期徒刑，得併科新臺幣 1 百萬元以下罰金。
持有第二級毒品純質淨重二十公克以上者，處 6 月以上 5 年以
下有期徒刑，得併科新臺幣 70 萬元以下罰金。
持有第三級毒品純質淨重二十公克以上者，處 3 年以下有期徒
刑，得併科新臺幣 30 萬元以下罰金。
持有第四級毒品純質淨重二十公克以上者，處 1 年以下有期徒
刑，得併科新臺幣 10 萬元以下罰金。
持有專供製造或施用第一級、第二級毒品之器具者，處 1 年以
下有期徒刑、拘役或新臺幣 1 萬元以下罰金。